臺灣高等法院臺中分院刑事判決　　 96年度上更(一）字第290號
上　訴　人
即　被　告　甲○○
指定辯護人　本院公設辯護人　丙○○
上列上訴人因公共危險等案件，不服臺灣臺中地方法院95年度訴
字第366號中華民國95年6月15日第一審判決（起訴案號：臺灣臺
中地方法院檢察署94年度偵字第15703號，移送併辦案號：臺灣
臺中地方法院檢察署檢察官95年度偵字第639號），提起上訴，
判決後由最高法院發回更審，本院判決如下：
    主  文
原判決撤銷。
甲○○違反法院依修正前家庭暴力防治法第十三條所為之禁止對
被害人實施精神上不法侵害之行為，處有期徒刑壹年，減為有期
徒刑陸月，如易科罰金，以銀元參佰元即新台幣玖佰元折算壹日
。
甲○○被訴放火燒燬現供人使用之住宅未遂部分，無罪。
    事  實
一、甲○○與丁○○於民國94年8月間係屬夫妻，具有家庭暴力
    防治法第3條第1款所定之配偶的家庭成員關係。甲○○前因
    對丁○○實施家庭暴力（毆打成傷）行為，經臺灣臺中地方
    法院依據臺中市警察局第六分局之聲請，於94年8月8日依家
    庭暴力防治法第13條核發94年度暫家護字第727號民事暫時
    保護令，諭令甲○○不得對丁○○實施身體上或精神上不法
    侵害行為，及不得直接或間接對丁○○為騷擾、通話、通信
    行為，並交由臺中市警察局第六分局於94年8月9日下午3時
    30分許至臺中市○○區○○路1段125號處送達予甲○○。（
    按其二人於94年12月29日經原審法院判決離婚，於95年1月2
    4日確定，而於95年3月28日辦竣離婚登記）。詎甲○○因不
    滿丁○○離家，竟基於違反民事暫時保護令之犯意，並基於
    恐嚇危害安全之概括犯意，先於94年8月26日下午1時30分許
    ，未經同意尾隨丁○○至臺中市○○區○○路388號丁○○
    祖母住處，因丁○○見其違反保護令前來騷擾，乃促其離去
    ，並告稱否則將報警處理，甲○○乃以國語對丁○○恫嚇稱
    ：「妳只有跟妳奶奶二個人而已，看妳報警的快，還是我拿
    菜刀快」等等語，以加害生命、身體之事，恐嚇丁○○，使
    丁○○心生恐懼，致生危害於安全。再於94年9月5日上午10
    時8分14秒，以其所使用之0000000000號行動電話，傳送內
    容為：「嗯‥‥安定的生活和家人的安全都在妳一念間和一
    通電話，請三思，別讓兩家人因為妳的白目搞得人仰馬翻」
    之簡訊，至丁○○所使用之0000000000號行動電話內，以此
    加害生命、身體之事，恐嚇丁○○，使丁○○閱後，心生恐
    懼，致生危害於安全，而違反法院所諭令不得對丁○○為精
    神上不法侵害行為，及不得直接或間接對丁○○為騷擾、通
    話行為之民事暫時保護令。
二、案經臺中市警察局第五分局及第六分局報請臺灣臺中地方法
    理  由
一、本案上訴人即被告甲○○（以下稱被告）及辯護人就證人即
    告訴人丁○○於警詢時及檢察官偵查中所為之陳述及目擊證
    人陳蔡梅於檢察官偵查中所為之陳述，俱不爭執其證據能力
    ，經核上開陳述作成時之情況認為適當，依刑事訴訟法第15
    9條之5之規定，自得為本案之證據。至於證人上開證詞可否
    證明被告犯行，係屬證明力之問題，附此敘明。
二、訊據被告供承其與丁○○於94年8月間係屬夫妻關係，迄95
    年1月24日始經法院判決離婚確定，及法院曾對其核發並送
    達94年度暫家護字第727號民事暫時保護令，諭令不得對丁
    ○○實施身體上或精神上不法侵害行為，及不得直接或間接
    對丁○○為騷擾、通話、通信行為；而其曾於上揭時間傳送
    內容為：「嗯‥‥明天早上十點到十一點間請妳給我一通電
    話，安定的生活和家人的安全都在妳一念間和一通電話，請
    三思，別讓兩家人因為妳的白目搞得人仰馬翻。」之簡訊至
    丁○○之情事，惟矢口否認有恐嚇危害安全之犯行，先後辯
    稱：我有傳簡訊，但我沒有恐嚇的意思。我沒有對丁○○說
    ：「看警察來的快，還是我的菜刀快。」云云。惟查：
  (一)被告與丁○○於94年8月間係屬夫妻，具有家庭暴力防治法
    第3條第1款所定之配偶的家庭成員關係。甲○○前因對丁○
    ○實施家庭暴力（毆打成傷）行為，經臺灣臺中地方法院依
    據臺中市警察局第六分局之聲請，於94年8月8日依家庭暴力
    防治法第13條核發94年度暫家護字第727號民事暫時保護令
    ，諭令甲○○不得對丁○○實施身體上或精神上不法侵害行
    為，及不得直接或間接對丁○○為騷擾、通話、通信行為，
    並交由臺中市警察局第六分局於94年8月9日下午3時30分許
    至臺中市○○區○○路1段125號處送達予甲○○。按其二人
    於94年12月29日經原審法院判決離婚，於95年1月24日確定
    ，而於95年3月28日辦妥離婚登記等情，有臺灣臺中地方法
    院94年度暫家護字第727號民事暫時保護令影本（見中分五
    刑字第0940030888號警卷第15至16頁）、臺中市警察局第六
    分局保護令執行紀錄表（見94年偵字第15703號偵查卷第18
    頁、原審卷第77頁）在卷可稽。
  (二)被告於94年8月26日下午1時30分尾隨至臺中市○○區○○路
    388號丁○○祖母住處，經丁○○促其離去，並告稱否則將
    報警，被告遂以國語對丁○○恫稱：「妳只有跟妳奶奶二個
    人而已，看妳報警的快，還是我拿菜刀快」等語；再於94年
    9月5日上午10時8分14秒，以其所使用之000000000 0號行動
    電話傳送內容為：「嗯‥‥安定的生活和家人的安全都在妳
    一念間和一通電話，請三思，別讓兩家人因為妳的白目搞得
    人仰馬翻」之簡訊，至丁○○所使用之0000000000號行動電
    話等情，已據證人及告訴人丁○○於94年9月9日警詢時及95
    年6月1日原審審理時證述在卷，並有卷附被告傳送之簡訊照
    片可憑（見原審卷第49頁）。被告雖稱：「‥‥94年8月26
    日我有去四平街388號，但是也有朋友湯唯則在場啊，告訴
    人姑姑、奶奶也有在場，但是沒有人聽到我說這句話，我也
    沒講這句話，‥‥」等語（見原審卷第39頁）。惟證人丁○
    ○於原審證稱：「之後被告尾隨我們到家裡，我奶奶耳膜有
    一邊破掉，聽力不好，那時候我就請被告出去，但被告不出
    去，我要報警，被告就說：你只有跟你奶奶二個人而已，看
    你報警的快，還是我拿菜刀的快的話，我奶奶聽不懂國語又
    重聽，我害怕會出事，所以就先安撫被告的情緒，並找姑姑
    一起來，我叫被告也找他朋友一起來，希望人多一點比較安
    全，所以姑姑、被告的朋友是後來才來的，他們沒有聽到。
    」等語（見原審卷第41頁）。可見被告確有尾隨告訴人至丁
    ○○祖母住宅，係先以言詞恐嚇之後，丁○○為求安全，使
    要求他人到場，本院衡酌當時情節，若被告並無恫嚇之詞，
    丁○○應無再請他人到場之必要，可見丁○○所述，尚非虛
    罔構陷之詞，應屬可採。由被告要以菜刀相向之言語可知，
    被告確有以加害生命、身體之事，恐嚇丁○○，至為明顯。
    而丁○○廳聞後，迅即求助於親友，顯已致生危害於安全無
    訛。而被告傳送至丁○○電話之簡訊內容，既告知丁○○將
    使其家人「人仰馬翻」，顯亦係以加害其生命、身體及財產
    安全之事，恐嚇丁○○，使其閱覽後心生恐懼，致生危害於
    安全甚明。
  (三)綜上所述，被告所辯無非係事後卸責之詞，不足採信。被告
    違反保護令、恐嚇危害安全之犯行，均堪認定，應依法論科
    。
三、按刑法於民國94年2月2日經總統令修正公布，於95年7月1日
    施行，修正後刑法第2條第1項規定：「行為後法律有變更者
    ，適用行為時之法律。但行為後之法律有利於行為人者，適
    用最有利於行為人之法律。」修正後刑法刪除第55條牽連犯
    及第56條連續犯之規定，如依數罪併罰之結果，未必對行為
    人有利；刑法關於罰金及易科罰金之規定，經依提高標準及
    換算新台幣比較之結果，應以刑法修正前之規定有利於行為
    人。又家庭暴力防治法於民國96年3月28日經總統華總一義
    字第09600037771號令修正公布全文，於同月30日生效。修
    正後家庭暴力防治法第61條規定：「違反法院依第十四條第
    一項、第十六條第三項所為之下列裁定者，為本法所稱違反
    保護令罪，處三年以下有期徒刑、拘役或科或併科新臺幣十
    萬元以下罰金：一、禁止實施家庭暴力。二、禁止騷擾、接
    觸、跟蹤、通話、通信或其他非必要之聯絡行為。三、遷出
    住居所。四、遠離住居所、工作場所、學校或其他特定場所
    。五、完成加害人處遇計畫。」就構成要件及處罰之行為，
    均與修正前家庭暴力防治法第50條：「違反法院依第十三條
    、第十五條所為之下列裁定者，為本法所稱之違反保護令罪
    ，處三年以下有期徒刑、拘役或科或併科新台幣十萬元以下
    罰金︰一、禁止實施家庭暴力行為。二、禁止直接或間接騷
    擾、接觸、通話或其他連絡行為。三、命遷出住居所。四、
    遠離住居所、工作場所、學校或其他特定場所。五、命完成
    加害人處遇計畫：戒癮治療、精神治療、心理輔導或其他治
    療、輔導。」之規定不同。被告行為後法律有變更，依修正
    後刑法第2條第1項前段規定，應適用行為時即修正前之法律
    論處。
四、被告違反法院所發之暫時保護令所定之依修正前家庭暴力防
    治法第13條所為之禁止對被害人實施精神上不法侵害之行為
    ，而以言語或簡訊，恐嚇告訴人致生危害於安全，核被告所
    為，係犯修正前家庭暴力防治法第50條第1款之違反保護令
    罪、刑法第305條之恐嚇危害安全罪。被告所為恐嚇危害安
    全之多次犯行，時間緊接，所犯構成要件相同之罪，顯係基
    於概括犯意反覆為之，應依修正前刑法第56條連續犯之規定
    論以一罪，並加重其刑。而被告雖有二次違反保護令之行為
    ，惟法院之保護令，係屬國家法益之罪，具有繼續之效力，
    在其保護期間內，雖有多次違反之行為，然其所侵害之法益
    則一，應係單純之一罪。被告所犯上開二罪，具有方法結果
    之牽連關係，為起訴效力所及，應依修正前刑法第55條規定
    從一重之違反保護令罪處斷。公訴意旨雖未敘及被告恐嚇危
    害安全之犯行，然此部分與已起訴部分有方法結果之牽連關
    係，為起訴效力所及，並經檢察官移送原審法院併辦，本院
    自應併予審理，附此敘明。經查中華民國九十六年罪犯減刑
    條例，於民國96年7月4日經總統令公布，於96年7月16日施
    行，被告犯罪之時間，係在96年4月24日以前，且所犯之罪
    符合該條例所規定得予減刑之情形，應依該條例諭知其宣告
    刑及減得之刑。原審未予詳查，認被告此部分與後述放火未
    遂部分，具有想像競合犯關係，而依放火燒燬現供人使用之
    住宅未遂罪，予以論罪科刑，尚有未洽，被告上訴指摘原判
    決不當，為有理由，應由本院將原判決撤銷改判，僅就違反
    保護令及恐嚇危害安全部分，予以論科。爰審酌被告犯罪之
    動機、目的、手段，犯罪時所受之刺激及其品性、生活狀況
    、智識程度、犯罪所生之損害，及犯罪後態度等一情狀，量
    處如主文第二項所示之刑及減得之刑，並依修正前刑法第41
    條第1項前段諭知易科罰金之折算標準。
五、至於檢察官移送併辦意旨另稱：被告又於94年9月8日23時30
    分，在丁○○之行動電話內，以「‥‥一通電話就可解決的
    事‥‥若不想出事，打一通電話」等語留言，恐嚇丁○○，
    致丁○○心生畏懼，而違反上開裁定云云。訊據被告堅決否
    認有此部分犯行，而證人丁○○亦一再證稱：該通語音留言
    ，並非甲○○所為，因甲○○不會講台語等語。再參諸該通
    語音留言內容為：「（台語）嫂子丁○○嘛‥‥妳就快出事
    情了，我們也不想這麼麻煩。若不想出事情，打一通電話，
    妳自己好好想看看。」若係被告所為，其二人當時既有夫妻
    關係，應不致以「嫂子丁○○」相稱。被告此部分之辯解，
    尚屬可採。且該通語音留言，又未留下電話號碼以供查證，
    ，檢察官亦未舉證證明被告有何此部分之行為，就檢察官移
    送併辦之此部分，本院自無從加以審酌，附此敘明。
六、公訴意旨另以：甲○○於94年8月28日凌晨1時50分許，至臺
    中市○○區○○路388號丁○○之住處，違反法院所為上述
    不得對丁○○實施身體不法侵害之裁定下，於明知該處係現
    有人所在之建築物，竟基於放火之犯意，不知由何處取得裝
    有10公升汽油之塑膠桶，持至該處即將汽油潑灑在上開丁○
    ○住處之門口，並掏出身上打火機點火引燃往該處丟擲，甲
    ○○為避人耳目，遂藏身至離該處不遠之巷口觀看，打火機
    不慎熄滅未延燒，甲○○又點燃棄置在地上之報紙，因火勢
    燃燒誤觸自己，始將報紙撲滅。嗣經警據報前往處理，始為
    查獲。因認被告涉犯刑法第173條第3項、第1項之放火燒燬
    現有人所在之建築物未遂罪嫌云云。
七、按犯罪事實應依證據認定之，無證據不得認定犯罪事實，刑
    事訴訟法第154條第2項定有明文；又不能證明被告犯罪或其
    行為不罰者，應諭知無罪之判決，復為同法第301條第1項所
    明定。
八、公訴意旨認被告有放火未遂罪嫌，無非以證人陳蔡梅、丁○
    ○之證述，案發相片13張、車籍作業系統－查詢認可資料、
    扣押物品清單、民事保護令各1張，為其論據。訊據被告堅
    決否認有放火未遂犯行，辯稱：我沒有放火，汽油桶也不是
    我的，當天晚上有人CALL我去那裡，我過去那裡阻止放火等
    語。經查：
  (一)證人陳蔡梅於警詢時證稱：「我不敢出來我是在二樓窗戶看
    見隔壁騎樓地地上以及鐵捲門遭潑汽油，從二樓往樓下外面
    仔細一看是隔壁孫女婿甲○○。甲○○向隔壁點火未點燃火
    苗，甲○○就騎車離開來回盤旋‥‥。我沒有看見甲○○在
    隔壁住處騎樓地潑汽油，我看見甲○○他用打火機點火想丟
    隔壁騎樓地。‥‥隔壁住家門前騎樓地地上以及鐵捲門有遭
    潑汽油，現場留汽油桶10公升裝一桶（桶內餘留有汽油）警
    方到場有拍照搜證。」等語（見台中市警察局第五分局卷宗
    第8、9頁）。證人陳蔡梅於偵查中證稱：「我在樓上睡覺，
    我也聞到很重的汽油味，就起來看，往外看到我家機車也正
    常，就看到丁○○的先生甲○○騎機車，當時應該已經潑完
    汽油，我看到他坐在機車上，機車就停在丁○○住處門口，
    在丁○○點燃打火機，打火機有點燃，但丟出去那一剎那，
    打火機有熄掉了，沒有引燃任何東西，並將打火機往丁○○
    門口丟，然後就跑了，轉了一圈，然後就騎到民興瓦斯行那
    邊，看剛才的火有無點燃，之後又騎機車繞回來，，這次將
    機車停在我家前，這時我被嚇到就不敢看了，後來我想不對
    ，還是要看一下，結果警察就來了，‥‥第二次是不是有拿
    報紙我沒有看到。警察到時，有從丁○○騎樓下提出一個空
    塑膠桶，問甲○○是誰的，甲○○說不知道。」等語（見94
    年度偵字第15703號偵查卷第14頁）。證人陳蔡梅於原審證
    稱：「我看到被告將機車停在四平路388號前，坐在機車上
    拿出打火機點火，但點了幾下都點不著，我看了很害怕，就
    去睡覺，過了一會兒，又聞到很濃的汽油味，就起來站在窗
    戶旁看，就看到警察來了，我沒有下樓查看，第三次警察叫
    門，我才下樓，‥‥。我沒看到被告如何處理打火機。」（
    見原審卷第97頁）。證人陳蔡梅於本院上訴審證稱：「‥‥
    之後我去樓上，我有從外面探頭看，我看到有人在外面騎乘
    機車繞來繞去，後來我看到該人扔打火機到騎樓裡面，我就
    嚇到腿軟蹲下去。（辯護人問：你有無看到打火機點燃？）
    我不知道。（辯護人問：是否有看到？）沒有看到，是否有
    點燃，我並不知道。‥‥（辯護人問：你有無看到該人的臉
    孔？）沒有。（辯護人問：為何你以前供述打火機係被告所
    丟棄？）我沒有這麼說。我沒有說是被告丟打火機。（辯護
    人問：你有無辦法確定本案係被告所為？）我無法確定。」
    （見本院上訴卷第122頁）。及至檢察官反詰問及審判長訊
    問時，均一再答稱看不太清楚、忘記了、沒有這樣說、太久
    了、不知道等語回應。本院綜核證人陳蔡梅前後各次之證言
    ，相互矛盾之處甚多，自難憑採為不利於被告之論據。
  (二)證人丁○○於警詢時證稱：「我有看見甲○○在我住處騎樓
    地潑汽油。當時我在二樓睡覺發現一樓樓下狗在叫我打開窗
    戶查看發現甲○○在樓下外面騎乘山葉重機車車號XM2-402
    來回盤旋隨後甲○○從豐樂路民興瓦斯行旁白色轎車旁拿汽
    油桶到我住處騎樓地我打開窗戶聞到汽油味道就報警，甲○
    ○又在豐樂路民興瓦斯行旁白色轎車旁試著點火火燒到甲○
    ○自己他就將火丟到地上，我住處火未點燃未引起火災。」
    等語（見台中市警察局第五分局警卷第8頁反面）。證人丁
    ○○於偵查中證稱：「當時該處有停一台白色房車，他就騎
    到該自小客車，拿了一個白色桶子，然後又騎到我家樓下，
    突然我就聞到汽油味，我就趕快報警，‥‥之後他又拿著白
    色桶子，騎著車到白色自小客車那邊，拿著一張報紙，報紙
    不知道從哪邊撿的，就在民興瓦斯行那邊點燃報紙，後來好
    像燒到自己的手，就將報紙丟在地上，又踩熄了。」等語（
    見94年度偵字第15703號偵查卷第13、14頁）。證人丁○○
    於原審證稱：「當天1點50分左右，我跟我奶奶在房間睡覺
    ，聽到小狗一直叫，我房間在最靠近馬路的地方，面對馬路
    有一鋁門窗，沒有裝鐵窗，我住二樓，我起來開窗探頭往樓
    下的馬路看，我家對面是一公園，我看到被告騎機車在樓下
    公園來回徘徊，我就趕快去隔壁房間打電話報警，因為那時
    候保護令已經核發了，所以我就報警處理，然後再回窗邊看
    被告有何動作，看到被告在四平路、豐樂路路口的民興瓦斯
    行所停的白色自用小客車後方拿出壹個白色塑膠桶，將該白
    色塑膠桶放在機車的腳踏板上，又騎機車到我們家騎樓下面
    ，被告將機車停好後，手拿白色塑膠桶進入騎樓，沒多久我
    就聞到汽油味，我就趕快再度打電話報警，因為被告有進去
    騎樓，所以我看不到被告騎樓內的動靜，報警之後，我又跑
    回窗戶看，看到被告騎機車回民興瓦斯行白色自用小客車旁
    邊，坐在機車上點燃報紙後，要騎機車往我家方向，但因為
    風勢的關係，點燃報紙的火勢燒到自己的手，被告就將機車
    停下來，將報紙丟掉，並用腳踩熄報紙，當時被告在停在民
    興瓦斯行白色自用小客車的旁邊，也就是被告剛要起動騎機
    車要到我家來就被火燒到手。之後被告就將機車牽到民興瓦
    斯行對面的公園，然後熄火再慢慢將機車牽到我家隔璧也就
    是台中市○○路390號的騎樓下，警察就來了，將被告、被
    告機車、白色汽油桶帶回警局，之後再回來找我去警局製作
    筆錄，是我跟警察說被告有點燃報紙所以我跟警員才又回到
    現場搜尋證物，在現場又找到被告所點燃的報紙，並拍照存
    證，當時在現場並沒有找到打火機。」等語（見原審卷第93
    頁）。證人丁○○於本院上訴審證稱：「我看到被告騎機車
    在我家外面盤旋，我看到被告機車上有白色桶子，我看到被
    告將機車停在我家樓下，我就報警，後來我聞道汽油味道。
    （辯護人問：你有無近視？多少度？）有近視，五百五十度
    。（辯護人問：從你家斜對角到以前的瓦斯行，可否看得清
    楚？）不是非常清楚。（辯護人問：為何可以確定在瓦斯行
    拿出白色汽油桶之人就是被告？）因為我從機車與該人的外
    型特徵與被告相同，所以確定是被告。（辯護人問：你剛才
    說你無法看清楚，為何可以看出是被告？）我是隱約可以看
    到主要的大特徵，該處有路燈，沒有辦法看到五官。（辯護
    人問：你看到被告把氣油桶放在機車踏板，之後你看到什麼
    事情？）被告騎乘機車在樓下盤旋，之後我報警，所以我沒
    有看到後來狀況，之後我就聞道汽油的味道。（辯護人問：
    你有無看到被告拿汽油桶到妳家騎樓？）沒有。」等語（見
    本院上訴卷第79頁反面至80頁）。由證人丁○○以上各次所
    證述之情節，對於究竟有無目睹被告持汽油桶至其住處騎樓
    下潑灑，並以打火機點燃丟向其住處騎樓之事實，前後所述
    亦不一致，實難遽認其確有目睹放火之人，或有目睹被告放
    火之情事，自難採為不利於被告之論據。
  (三)又本件扣案之汽油桶一個、打火機一支、紙團一張，依警員
    職務報告記載：「‥‥現場並留有一桶10公升裝之塑膠桶內
    還留有約2公升汽油，‥‥。」搜索扣押物品目錄表亦記載
    查扣「汽油2公升（以10公升桶裝）」，警卷內照片一張顯
    示汽油桶係放置於騎樓鐵捲門前，另有紙團照片二張，惟均
    未載明照片拍攝之地點（見台中市警察局第五分局警卷第10
    、14、18、22、24頁）。此外，別無查扣打火機之任何紀錄
    ；而94年度偵字第15703號偵查卷內，亦未見扣押物品清單
    或警局有將扣案物品隨案移送之記載。嗣經原審法院一再以
    公文及電話催送，始見95年5月24日、95年5月10日扣押物品
    清單影本各一件（見原審卷第69、70頁）。另扣案之汽油桶
    上所採取之指紋、掌紋，經內政部警政署刑事警察局鑑定結
    果，與檔存陳榮輝右食指指紋相符（按警方簽擬註記：陳榮
    輝係台中市警察局第五分局四平派出所員警，陳員取證物時
    ，不小心碰觸遺留於證物上），其他指（掌）紋，均因紋縣
    重疊或特徵點不足，無法比對，有該局94年12月26日刑紋字
    第0940189445號鑑驗書影本附卷可稽（見原審卷第31至35頁
    ），則該汽油桶是否確係被告持往現場者，已乏積極證據證
    明。而證人即警員程竟誌於原審證稱：「通報有人要縱火，
    我接獲通報之後，就前往四平路388號現場，我看到被告的
    機車停在390號騎樓裡面，被告坐在機車上，388號鐵門及地
    上已經有潑灑汽油，還有壹個留有汽油的汽油桶放在388號
    騎樓靠鐵門處。當時我先看到隔壁的鄰居陳蔡梅從390號2樓
    探頭出來看，陳蔡梅說有聞到汽油味，我詢問陳蔡梅是不是
    甲○○這個人，陳蔡梅說就是被告在那邊點打火機並丟打火
    機，然後我就和同事將被告帶回派出所，現場拍照，並扣得
    汽油桶，而且依據丁○○在警詢中的陳述說被告有在民興瓦
    斯行點火燒到自己的手，所以又回現場，在民興瓦斯行旁所
    停的自小客車旁邊，扣得一團已經點燃的報紙。被告坐在機
    車上，一臉無事的樣子，被告臉面向388號，被告機車是停
    在390 號騎樓下，車頭對著鐵門，被告斜坐面向388號。被
    告說他來找前妻，我問被告汽油桶是否他帶來的，被告說那
    不是他帶來的。我還問被告汽油是否他潑灑的，被告也說不
    是他潑灑的。在排水口鐵蓋上有壹個打火機，但那個打火機
    已經壞掉了，點火星還在，但鐵片已經分離不見了，我有撿
    起來查看，試點但點不著，而且是濕濕的，在對面公園的路
    邊也有二個被丟棄的打火機，但不知那是何人的，所以都沒
    有扣案。排水口鐵蓋位置在390號、388號騎樓中間柱子出來
    的排水口的鐵蓋上。被告說他沒有丟打火機，在排水口的鐵
    蓋上的打火機不是他的。那時將被告帶回派出所的時候，我
    有聞到有汽油味。到派出所時，被告身上就聞不到汽油味了
    。在巡邏車上因為窗戶打開，所以沒有聞到汽油味。」等語
    （見原審卷第101、102頁）。證人程竟誌於本院上訴審證稱
    ：「因為之前我們受理過同處所鐵門遭噴漆，當時輪到我執
    勤，我詢問噴漆係何人造成，還有當時388號前面有汽油桶
    ，我當時有問被告係何人所有，被告說汽油桶不是被告的。
    丁○○告訴我她的前夫甲○○騎乘機車在路上繞來繞去，好
    像是潑完汽油，汽油桶放著，要點火。（辯護人問：現場丁
    ○○有無告訴你被告用報紙點火，沒有點著，燒到自己的手
    ？）是鄰居說的，就是陳蔡梅說的。‥‥（辯護人問：你帶
    被告去派出所時，有無檢查被告的身體？）有，有發現被告
    的手有沾到汽油的油氣的味道。（辯護人問：有無發現被告
    的手被火燒的痕跡？）‥‥（審判長問：你在原審作證時為
    何證述被告燒報紙的事情是丁○○說的？）因為陳蔡梅有看
    到被告的行為，而當時丁○○也有從窗戶看到瓦斯行，點火
    的事情是陳蔡梅、丁○○都有看到，都有講。報紙點火的事
    情是丁○○所說。（審判長問：你於原審證述，與今日證述
    內容不一致，究係何者正確？〔提示原審筆錄〕）中間的部
    分是我忘記了。（審判長問：打火機點火的事情，是何人所
    說？）是陳蔡梅講的。（審判長問：查扣得打火機，是否在
    問完丁○○之後，才去現場查扣？）是。（審判長問：報紙
    紙團是否也是問完之後才去查扣？是否你查扣？）是問完才
    查扣。是我去查扣得。（審判長問：當時是否你查扣？〔提
    示查扣白色打火機〕）當時我查扣的打火機不是白色的打火
    機，是藍色的打火機。（審判長問：藍色打火機現在何處？
    ）我不清楚。‥‥（審判長問：你所謂聞道被告油氣，係在
    何處聞到？）是在案發現場聞到，我當時有聞被告的手有油
    氣的味道，不是在警察局聞到。另外打火機，是紅色，該打
    火機的頭是掉的。（審判長問：為何以前證述看到的打火機
    係藍色？〔提示原審卷附筆錄〕）當時我忘記，我現在想清
    楚是紅色，當時並沒有扣，現在在點報紙的處所是藍色的打
    火機，在騎樓下面沒有查扣的是紅色的，紅色打火機的頭有
    掉。（審判長問：為何就陳蔡梅所述部分，是藍色打火機？
    ）當時我回到瓦斯行那邊，扣到藍色打火機無誤。在騎樓下
    面柱子的排水孔旁邊是紅色打火機。（審判長問：你所述騎
    樓是照片的哪個地方？〔提示現場照片〕）卷附照片沒有照
    到打火機置放的現場。是在四平路388號與390號的中間，照
    片所示機車停車地點是390號。因為390號的地勢比較高，
    388號地勢較低，所以汽油是向流388號。‥‥紙團是我扣的
    ，白色打火機不是我扣的。（審判長問：紙團與打火機是否
    你查扣？〔提示打火機、紙團〕）紙團是我查扣，白色打火
    機不是我查扣。警訊卷第23頁紙團就是我查扣紙團。」（見
    本院上訴卷第77頁反面至19頁）。證人即警員何天送於（受
    命法官問：就被告涉及公共危險一案，是否有承辦？）我負
    責移送。（受命法官問：關於本案證物部分是否有經手？）
    四平派出所承辦，當天送案時就一併交給我汽油桶、打火機
    、燒過的紙團。（受命法官問：交給你汽油桶、打火機、燒
    過的紙團後，你如何處理？）汽油桶送鑑定指紋，打火機、
    燒過的紙團等汽油桶鑑定回來後，再送入庫。（受命法官問
    ：那時為何只有將汽油桶送鑑定，其他二樣證物為何沒有一
    併送請鑑定？）我覺得汽油桶有鑑定必要，所以將汽油桶送
    鑑定。（受命法官問：為何只有將汽油桶送請鑑定？）為何
    只有送汽油桶鑑定我忘記了。（受命法官問：汽油桶鑑定報
    告何時出來？〔提示內政部警政署刑事警察局94年12月26日
    刑紋字第0940189445號鑑定報告〕）鑑定報告是95年1月間
    ，我應該也是在95年1月間收到這個汽油桶。（受命法官問
    ：本院在95年2月13日發文請台中市警察局第五分局檢送本
    案扣案證物入庫並在95年3月16日發文函催，為何你在95年5
    月10日才將汽油桶辦理入庫，並遲至95年5月24日才將打火
    機、紙團辦理入庫？）忘記了。（受命法官問：在這期間有
    請書記官打電話請你辦理？）忘記了。（受命法官問：現場
    是否有扣到打火機？）我本身沒有扣得打火機。（受命法官
    問：到底移送至台中市警察局第五分局證物有哪些？〔當庭
    提示證物白色打火機、紙團、汽油桶〕）我有將扣案的汽油
    桶、紙團送到第五分局，但現在當庭提示給我看得證物裡，
    只有汽油桶是當場扣案的，但紙團並不是我扣案的，我記得
    扣案的紙團是報紙燒的，而且我並沒有扣得打火機，我記得
    當時看到的打火機是藍色的，當時沒有扣，陳蔡梅製作警詢
    筆錄後，我依照陳蔡梅陳述，回到現場扣得藍色打火機、報
    紙紙團，我有將打火機、報紙紙團送台中市警察局第五分局
    。（審判長問：既然有扣得打火機，為何打火機沒有拍照存
    證？）因為底片不夠，但是我確定不是當庭所看到的白色打
    火機及紙團。」等語（見原審卷第104、105頁）。由以上二
    證人之證言可知，本件扣案之打火機並非係在現場查扣者，
    即不能認定係被告用以縱火之物。又查扣之紙團經本院當庭
    勘驗結果，雖有經點火焚燒之痕跡及焚燒後焦黑狀況（見本
    院上更(一)卷第36頁），惟與證人等所述當時點火係點燃報紙
    之情節不同，亦難採為證明被告有在當場點火之論據。
  (四)按證明被告犯罪之證據，其證明力須至無可懷疑之程度始可
    ，本院綜核本案全般事證，認為依證人丁○○、陳蔡梅各次
    之證述，既然無法積極證明當時潑灑汽油之人確係被告，亦
    無法證明被告確有點火引燃汽油之事實，而查扣之證物，均
    不能證明係當場用以縱火之物，更不能證明與被告有何關連
    。雖被告曾經供述有縱火之情事，惟查本件起因於家庭暴力
    事件，而經法院核發保護令，被告在法院限制其遠離其妻之
    情形下，或因心理發生變化，而胡亂供承，亦不無可能。因
    此，本院依據現存之各項證據，既不能證明被告有何放火之
    行為。此外，又查無被告放火之任何積極證據，被告之犯罪
    尚屬不能證明。因公訴意旨認此部分與被告上開違反家庭暴
    力防治法部分，係屬個別起意，應予分論併罰，爰就檢察官
    所起訴之放火未遂部分，依法諭知被告無罪之判決。
據上論結，應依刑事訴訟法第369條第1項前段、第364條、第299
條第1項前段、第301條第1項，修正前家庭暴力防治法第50條第1
款、第2款，刑法第2條第1項、第11條前段、第173條第3項、第1
項、第305條、第55條、第27條第1項前段、第38條第1項第2款，
修正前刑法第56條，罰金罰鍰提高標準條例第1條前段，判決如
主文。
本案經檢察官乙○○到庭執行職務。
中　　華　　民　　國　　96　　年　　10　　月　　23　　日
            刑事第十一庭  審判長法　官  陳  朱  貴
                                法　官  何  志  通
                                法　官  郭  同  奇
上列正本證明與原本無異。
違反家庭暴力防治法部分，不得上訴。
放火未遂部分，檢察官得上訴，被告不得上訴。
如不服本判決與於收受送達後十日內向本院提出上訴書狀，其未
敘述上訴之理由者並得於提起上訴後十日內向本院補提理由書 (
均須按他造當事人之人數附繕本)。
                                書記官  康  孝  慈
中　　華　　民　　國　　96　　年　　10　　月　　29　　日
附錄論罪科刑法條
刑法第305條：
以加害生命、身體、自由、名譽、財產之事，恐嚇他人致生危害
於安全者，處2年以下有期徒刑、拘役或300元以下罰金。
修正前家庭暴力防治法第50條：
違反法院依第13條、第15條所為之下列裁定者，為本法所稱之違
反保護令罪，處3年以下有期徒刑、拘役或科或併科新台幣10萬
元以下罰金︰
一  禁止實施家庭暴力行為。
二  禁止直接或間接騷擾、接觸、通話或其他連絡行為。
三  命遷出住居所。
四  遠離住居所、工作場所、學校或其他特定場所。
五  命完成加害人處遇計畫：戒癮治療、精神治療、心理輔導或
    其他治療、輔導。
